【裁判字號】    98,交聲,1384
【裁判日期】    980930
【裁判案由】    交管條例聲異
【裁判全文】
臺灣板橋地方法院交通事件裁定        98年度交聲字第1384號
原處分機關  交通部公路總局臺北區監理所板橋監理站
異  議  人
即受處分人  甲○○
上列異議人即受處分人因違反道路交通管理處罰條例案件，對於
交通部公路總局臺北區監理所板橋監理站98年5 月15日所為之處
分（原處分案號：板監裁字第裁41-C00000000號），聲明異議，
本院裁定如下：
    主  文
異議駁回。
    理  由
一、本件聲明異議意旨略以：異議人即受處分人甲○○於民國97
    年6 月12日12時19分許，騎乘機車沿臺北縣永和市○○路往
    竹林路方向行駛，左轉至中正路上至中正橋，為警攔下開罰
    單，指稱異議人未依規定二段式左轉，但異議人不服該舉發
    ，蓋因該路段往來各只有一線道，如須二段式左轉，只會造
    成民眾不便，其次該路段由文化路往竹林路方向為車流量大
    之路口，若要求民眾須二段式左轉，恐會造成該路段壅塞，
    再者舉發警員指稱該路段有一指示須二段式左轉之告示，經
    查該告示牌上方字樣及圖示早已模糊不清，且設置在角落，
    無法提醒民眾須二段式左轉，又該路口於早上時段，會有警
    員指示可直接左轉，但至下午卻變成不可直接左轉，使民眾
    有究係須否二段式左轉之疑惑，此外經申訴後，永和市○○
    ○○○路段二段式左轉告示牌拆除，待轉區亦已移除，因此
    異議人認本件舉發申訴已完成無須繳交罰款，爰提出聲明異
    議云云。
二、按汽車駕駛人轉彎時，不依標誌、標線、號誌指示者，處新
    臺幣六百元以上一千八百元以下罰鍰；又汽車駕駛人，違反
    道路交通管理處罰條例第48條規定者，除依原條款處罰鍰外
    ，並予記違規點數一點，道路交通管理處罰條例第48條第1
    項第2 款、第63條第1 項第1 款分別定有明文。
三、查本件異議人即受處分人甲○○於97年6 月12日中午12時19
    分許，騎乘車號PNG-025 號重型機車，沿臺北縣永和市○○
    路往竹林路方向行駛，駛至與永和路2 段交岔路口欲左轉時
    ，未依機車兩段式左轉之標誌指示，先行駛至待轉區停候，
    即逕行違規左轉永和路往中正橋方向行駛之違規事實，業經
    臺北縣政府警察局永和分局函陳查報屬實，有該分局97年7
    月11日北縣警永裁字第0970023027號函在卷可稽，並經證人
    即舉發警員廖國甫到庭結證稱：伊當時係執行12點到14點之
    巡邏勤務，伊騎警用機車從竹林路右轉永和路，在永和市○
    ○路○ 段276 巷口定點盤查車輛，嗣於12點19分時，異議人
    騎機車從文化路左轉永和路2 段，伊看到後就把他攔下，然
    後告訴他沒有兩段式左轉，他就說假如要開他紅單的話，那
    後面有一大半這樣轉過來的人都要開單，然後伊就告訴他說
    他有違規，直接開單等語明確（見本院98年6 月19日訊問筆
    錄），並庭陳現場簡圖附卷佐證為據，堪認無訛。異議人雖
    另辯稱上開意旨云云，惟其亦不否認確有於上開時地騎乘機
    車逕行左轉之事實，而按當時該交岔路口，亦確實設置有機
    車兩段式左轉標誌，此亦有臺北縣政府交通局98年8 月6 日
    北交工字第0980615544號函在卷可稽，衡諸異議人係考領有
    機車駕照之人，其對道路交通規則當知之甚稔，縱係於道路
    駕駛時遇交通尖峰時間，車輛繁多，亦當遵守交通規則依序
    行駛或依執行交通勤務警察之指揮，豈能為行車之便而恣意
    行駛。再異議人雖另指稱該路口設置之機車兩段式標誌以模
    糊且位置不明顯，無法提醒駕駛人注意云云，然按當時該路
    口尚設置有機車待轉區，亦足以提醒告示機車駕駛人應當兩
    段式左轉，異議人上開所辯要屬飾卸之詞，殊不足採。又該
    路口其後雖經各單位研議改善路口交通情形，而於97年6 月
    24日會勘決議取消機車兩段式左轉標誌及待轉區，並於97年
    7 月31日前完成，有臺北縣永和市公所98年7 月1 日北縣永
    工字第0980022028號及上開臺北縣政府交通局等函在卷可按
    ，然此事後取消變更交通標誌、標線設置之情，亦不足據以
    卸免異議人違規當時之罰責。是異議人上開所辯情節，均不
    足採為對其有利之認定。從而，原處分機關據以援引上開規
    定，裁處罰鍰新臺幣一千八百元，並記違規點數一點，均無
    不當。本件異議為無理由，應予駁回。
四、據上論斷，應依道路交通案件處理辦法第19條，裁定如主文
    。
中    華    民    國    98    年    9     月    30    日
                        交通法庭  法  官  彭  全  曄
以上正本證明與原本無異
如不服本裁定應於送達後5日內向本院提出抗告狀
                                  書記官  謝  雪  紅
中    華    民    國    98    年    10    月    5     日


司法院資訊處製作；財團法人民間司法改革基金會備份。
